【裁判字號】    97,易,1706
【裁判日期】    971128
【裁判案由】    詐欺
【裁判全文】
臺灣臺中地方法院刑事判決              97年度易字第1706號
公  訴  人  臺灣臺中地方法院檢察署檢察官
被      告  丁○○
                    號
上列被告因詐欺案件，經檢察官提起公訴（97年度偵緝字第762
號），本院判決如下：
    主    文
丁○○共同意圖為自己不法之所有，以詐術使人將本人之物交付
，處有期徒刑陸月，如易科罰金，以新臺幣壹仟元折算壹日。WI
NLL V三二０行動電話壹支（含門號0000000000號SIM
卡壹張）、華南商業銀行水湳分行帳號00000000000
0號帳戶之存摺壹本及提領印鑑壹顆，均沒收。
    犯罪事實
一、丁○○與真實姓名、年籍不詳之林姓成年男子及所屬之詐欺
    集團，共同為自己不法所有之意圖，基於詐欺取財之犯意聯
    絡，先由丁○○以新臺幣（下同）3,000元之代價，介紹亦
    有犯意聯絡之友人丙○○（其所涉詐欺取財罪嫌，另經本院
    以96年度易字第5686號判決判處有期徒刑6月確定在案）於
    民國96年9月10日，前往華南商業銀行水湳分行開設帳號000
    000000000號之帳戶 (下稱系爭帳戶)後，即將系爭帳戶之存
    摺、提領印鑑、提款卡及密碼等物交給丁○○，由丁○○與
    該林姓男子聯繫，並交給該林姓男子所屬之詐欺集團。嗣該
    詐欺集團成員中自稱「王偉明」之成年男子即於96年9月14
    日以電話向乙○○訛稱：「你的帳戶有可能被人盜領，可代
    為保管帳戶內之款項」云云，致乙○○陷於錯誤，而依詐欺
    集團成員之指示，先後4次匯款至其指定之帳戶，金額分別
    為1,300,000元、1,500,000元、200,000元及150,000元，其
    中同年月17日所匯出之1,500,000元，係匯入丙○○之上開
    系爭帳戶內。之後丁○○於96年9月16日到丙○○之住處，
    將丙○○帶至其位於環中路的住處，並與其他詐欺集團成員
    見面後，丙○○同意為詐欺集團成員前往銀行領款，詐欺集
    團成員並安排丙○○於同年月16日，居住在臺中市之某汽車
    旅館內，翌日即97年9月17日上午7時40分許，丙○○在臺中
    市○○路旁之7-11便利商店外，搭乘由3名身份不詳之詐欺
    集團成員所駕駛不詳車號之自小客車，並於同年月日上午11
    時30分許，詐欺集團成員得悉乙○○已將1,500,000元款項
    匯入丙○○之上開系爭帳戶後，即將自丁○○處取得之上開
    系爭帳戶之存摺、提領印鑑等物交由丙○○至臺中市○○區
    ○○路4段81號之華南商業銀行 (下稱華南銀行)，臨櫃提領
    上開系爭帳戶內之款項1,500,000元，並提供WINLL V320 行
    動電話1支（含門號0000000000號SIM卡1張)予丙○○，俾便
    聯絡交款事宜，惟因銀行行員薛甄宜於照會匯款人乙○○後
    發覺有異，乃拖延付款並通知警方到場，而當場在丙○○身
    上查獲其上開系爭銀行存摺1本、提領印鑑1顆及WINLL V320
    行行動電話1支（含門號0000000000號SIM卡1張)。
二、案經臺灣臺中地方法院檢察署檢察官簽分偵查起訴。
    理    由
一、按刑事訴訟法第159條之5規定：「被告以外之人於審判外之
    陳述，雖不符前四條之規定，而經當事人於審判程序同意作
    為證據，法院審酌該言詞陳述或書面陳述作成時之情況，認
    為適當者，亦得為證據。當事人、代理人或辯護人於法院調
    查證據時，知有第159條第1項不得為證據之情形，而未於言
    詞辯論終結前聲明異議者，視為有前項之同意。」，其立法
    意旨在於傳聞證據未經當事人之反對詰問予以核實，原則上
    先予排除，惟若當事人已放棄詰問或未聲明異議，基於證據
    資料愈豐富，愈有助於真實發現之理念，且強化言詞辯論主
    義，法院自可承認該傳聞證據例外擁有證據能力。經查，本
    件被告丁○○在本院言詞辯論終結前，並未就證人丙○○於
    另案即本院依職權調閱本院96年度易字第5686號卷 (內含臺
    灣臺中地方法院檢察署96年度偵字第22218號偵卷)所供述之
    內容及本案於檢察官偵訊中所證述之內容，以及證人即被害
    人乙○○、薛甄宜於警詢時所證述之內容聲明異議，依上開
    規定說明，應視為同意其等證言作為證據，且本院審酌上開
    證人證言作成時之情況，查無其他不法之情狀，足認為得為
    本案之證據，而有證據能力，先予敘明。
二、訊據被告矢口否認有何共同詐欺取財之犯行，辯稱：林姓男
    子向伊電詢有無較好的戶頭可供他人從大陸匯款過來，伊表
    示係低收入戶無法提供，後來伊向丙○○稱倘林姓男子友人
    匯錢過來而林姓男子有領到錢時，願意給丙○○一些錢，丙○○即應允辦理上開系爭帳戶，但伊與丙○○均未拿到任何
    錢，丙○○申辦上開系爭帳戶後，即將該帳戶之存摺、提領
    印鑑、提款卡及密碼等物交由伊保管，嗣林姓男子向伊電詢
    系爭帳戶是否辦好，伊即稱已開立完成，後來林姓男子電詢
    丙○○有無在伊住處，伊稱有，林姓男子即開車前來載走丙○○，之後丙○○被對方帶出去做什麼事伊不知情等詞。經
    查：
(一)、證人丙○○於本院審理中具結證稱：伊確認是96年9月16
      日被告到伊的住處找伊，然後被告帶伊到其住處，當時被
      告告知一些有關提款的事，於96年9月17日凌晨時，在伊
      尚未到汽車旅館前，被告先以電話聯絡對方，對方抵達被
      告住處後，被告有與對方口頭交談，後來被告叫伊上車，
      對方帶伊去汽車旅館，並告知17日早上7時左右約在臺中
      市○○路一家7-11便利商店等語（見本院卷頁86反至88)
      ，且其於檢察官偵訊中亦具結證述：被告要伊去其住處，
      說有事情做，之後帶伊去其住處，被告跟伊說要去銀行提
      款之情（見臺灣臺中地方法院檢察署96年度偵字第22218
      號卷頁33），再參以被告在本院審理時供承：於97年9月
      16日白天時對方有打電話給伊，要伊帶丙○○至伊住處，
      上開系爭帳戶之存摺及提領印鑑本來係伊保管，在對方於
      16日晚上帶丙○○上車時，伊即拿給對方等情 (見本院卷
      89反、90) ，足徵丙○○至華南銀行領錢前先到被告環中
      路住處一情，係由被告主動聯絡，且由被告告知丙○○有
      關提款之事，是被告對於丙○○於96年9月17日與其他詐
      欺集團成員至華南銀行提款一事明確知情，被告空言辯述
      丙○○被對方帶出去做什麼事伊不知情云云，顯係事後卸
      責之詞，不足採信。
(二)、證人丙○○於本院審理中具結證稱：被告表示有需要私人
      戶頭，因伊與被告是學長關係，之前交情不錯，所以伊就
      幫忙，伊開戶後將系爭帳戶之存摺、提款卡、提領印鑑及
      密碼等物交予被告，嗣於96年9月17日到華南銀行領款時
      ，是當日與伊約在7-11便利商店見面的對方3人中其中1人
      將上開系爭帳戶之存摺1本、提領印鑑1顆及WINLL V320行
      行動電話1支（含門號0000000000號SIM卡1張)交付予伊等
      語（見本院卷頁86、頁88反），而被告於本院審理中亦供
      稱：之前對方要伊提供帳戶，伊表示因有欠款故不能辦理
      帳戶，對方要伊介紹朋友開立帳戶，伊即介紹丙○○，丙○○辦好系爭帳戶後，因丙○○沒有伊釣魚朋友即林姓男
      子的電話，因伊可以與林姓男子聯絡，故丙○○將系爭帳
      戶存摺等物放在伊這裡，後來對方有打電話詢問丙○○的
      帳戶是否辦好，對方到伊住處時，向伊表示以1本3,000元
      之代價給丙○○等語（見本院卷頁89至90），及其於檢察
      官偵訊中供稱：詐欺集團看過丙○○的存摺才放心用的，
      所以詐欺集團騙了1,500,000元匯進丙○○之上開系爭帳
      戶，對方叫丙○○跟他出去，伊問說晚上怎麼領錢，他們
      說那是他們的事情等情（見臺灣臺中地方法院檢察署97年
      度偵緝字第762號卷頁23），顯見被告對於其為詐欺集團
      成員收購丙○○上開系爭帳戶後，供作該集團成員從事上
      開詐欺行為，及更進一步聯繫丙○○與其他詐欺集團成員
      見面討論領款等情事均屬知悉，足認被告有共同參與詐欺
      取財之決意，且與林姓男子及其他詐欺集團成員間，就本
      件詐欺取財犯行具有犯意聯絡與行為分擔，甚為明確。
(三)、按正犯、從犯之區別，係以其主觀之犯意及客觀之犯行為
      標準，凡以自己犯罪之意思而參與犯罪，無論其所參與者
      是否犯罪構成要件之行為，皆為正犯，其以幫助他人犯罪
      之意思而參與犯罪，其所參與者，苟係犯罪構成要件之行
      為，亦為正犯，必以幫助他人犯罪之意思而參與犯罪，其
      所參與者又為犯罪構成要件以外之行為，始為從犯，最高
      法院25年上字第2253號判例意旨可資參照；而電話詐騙此
      一新近社會犯罪型態，從收購人頭帳戶、撥打電話實施詐
      騙、指定被害人匯款帳戶、自人頭帳戶提領款項、取贓分
      贓等階段，乃係需由多人縝密分工方能完成之集團性犯罪
      ，本件被告從事收購帳戶後並交付予上開詐欺集團供詐欺
      取財之用以及聯絡上開系爭帳戶之所有人丙○○取贓等行
      為，係屬以自己犯罪之意思而參與犯罪，自應論以共同正
      犯，是被告前揭所辯顯有未洽，均不足採信。次按刑法上
      財產犯罪之既未遂，係以財產已否入行為人實力支配下區
      別，與民事法律關係中所有權或請求權之歸屬無必然之關
      係，查金融機關與客戶間之活期存款契約，屬消費寄託法
      律關係，從而本件被害人將款項匯入人頭帳戶之金額，所
      有權固屬人頭帳戶所屬銀行，惟詐欺集團成員既取得該人
      頭帳戶之提款卡等帳戶資料，其等自對該款項取得實力之
      支配，否則苟僅係一再將款項轉入其他人頭帳戶，犯罪豈
      非俱屬未遂，又刑法第339條詐欺取財罪既未遂之區別，
      係以他人是否為物之交付為準；故本件被害人乙○○既已
      依詐欺集團成員之指示而匯款1,500,000元至丙○○所有
      上開系爭帳戶內，應認為被害人業將受詐騙之金錢交付予
      詐欺集團，已成立詐欺取財既遂罪，至於丙○○持上開系
      爭帳戶之存摺及提領印鑑未能順利提領詐得之金錢而遭查
      獲，則與本件詐欺取財罪之既遂無關，故起訴意旨認定成
      立詐欺取財未遂罪，容有誤會，惟此亦經蒞庭檢察官當庭
      以補充理由書陳明在卷（見本院卷頁28至32) ，併此敘明
      。
(三)、承上，且上開犯罪事實，業據證人即被害人乙○○於警詢
      中指證其遭人詐騙匯款經過綦詳在卷，並經證人薛甄宜於
      警詢時證述明確，復有丙○○上開系爭帳戶存摺封面、內
      頁之影本、交易明細查詢資料、丙○○填具之華南商業銀
      行存摺類存款取款憑條影本、被害人乙○○匯出款項之合
      作金庫銀行存款憑條影本4張、臺北縣政府警察局汐止分
      局汐止派出所受理刑事案件報案三聯單影本1份在卷足佐
      ，及上開系爭帳戶存摺1本、丙○○所有上開系爭帳戶提
      領印鑑1顆、WINLL V320型手機門號1支（含0000000000門
      號SIM晶片卡1張）另案扣於本院96年度易字第5686號卷內
      可證，是本案事證已臻明確，被告上揭共同詐欺取財既遂
      之犯行，應堪認定。
三、核被告所為，係犯刑法第339條第1項之詐欺取財罪。被告、
    丙○○與林姓男子及其所屬之詐欺集團成員均有犯意聯絡及
    行為分擔，為共同正犯。爰審酌被告介紹丙○○提供系爭帳
    戶存摺、提領印鑑、提款卡及密碼予詐欺集團供詐欺取財使
    用，使犯罪難以查緝並助長不法，且再與詐欺集團成員合謀
    領款並居間聯絡丙○○取贓，影響社會金融交易秩序，並其
    犯後均矢口否認犯罪、態度不佳，惟念丙○○未能順利領得
    被害人乙○○款項，被害人乙○○所受損害未致擴大等一切
    情狀，量處如主文所示之刑，並諭知易科罰金之折算標準，
    以示懲儆。另按共同正犯因相互間利用他人之行為，以遂行
    其犯意之實現，本於責任共同之原則，有關沒收部分，對於
    共犯間供犯罪所用之物，自均應為沒收之諭知，最高法院89
    年度臺上字第6946號判決意旨可資參照，是扣案之WINLL V3
    20行動電話1支（含門號0000000000號SIM卡1張），為上開
    詐欺集團提供與丙○○提領贓款聯絡使用，且前揭系爭帳戶
    存摺1本、提領印鑑1顆，係屬證人即另案共同被告丙○○所
    有並交付予詐欺集團使用之物，此均據證人丙○○供明在卷
    ，核均屬上開詐欺集團成員即共犯所有供本件詐欺取財罪所
    用之物，爰均應依刑法第38條第1項第2款規定宣告沒收。
據上論斷，應依刑事訴訟法第299條第1項前段，刑法第28條、第
339條第1項、第38條第1項第2款、第41條第1項前段，刑法施行
法第1條之1第1項、第2項前段，判決如主文。
本案經檢察官甲○○到庭執行職務
中    華    民    國    97    年    11    月    28    日
                    刑事第三庭  審判長法  官  周瑞芬
                                      法  官  陳思成
                                      法  官  楊曉惠
上正本證明與原本無異。
如不服本判決，應於收受送達後10日內向本院提出上訴書狀（應
敘述具體理由並附繕本）。
上訴書狀如未敘述理由，應於上訴期間屆滿後20日內補提理由書
於本院。
                                      書記官  廖鳳美
中    華    民    國    97    年    11    月    28    日
附錄論罪科刑法條
中華民國刑法第339條第1項：
意圖為自己或第三人不法之所有，以詐術使人將本人或第三人之
物交付者，處5年以下有期徒刑、拘役或科或併科1千元以下罰金
。


司法院資訊處製作；財團法人民間司法改革基金會備份。
